臺灣士林法院刑事判決　　　　　　 100年度審交簡上字第43號
上　訴　人　王棖
即　被　告
上列上訴人因業務過失傷害案件，不服本院士林簡易庭中華民國
100 年5 月31日100 年度士交簡字第95號第一審刑事簡易判決（
聲請簡易判決處刑案號：100 年度偵字第1145號），提起上訴，
本院判決如下：
    主  文
原判決撤銷。
王棖從事業務之人，因業務上過失傷害人致重傷，處有期徒刑伍
月，如易科罰金，以新臺幣壹仟元折算壹日。緩刑伍年，並應依
如附表所示之支付方式，向如附表所示之人支付如附表所示之金
額。
    事  實
一、王棖職業為計程車司機，為從事駕駛業務之人，於民國99年
    6 月8 日晚間9 時15分許，駕駛車號907-DH號營業小客車，
    沿臺北市○○區○○街南往北方向行駛，行經臺北市○○區
    ○○街與尊賢街245 巷口交岔路口，欲左轉尊賢街245 巷口
    時，本應注意汽車行經行人穿越道，遇有行人穿越時，無論
    有無交通指揮人員指揮或號誌指示，均應暫停讓行人先行通
    過，以及汽車行駛時，駕駛人應注意車前狀況，並隨時採取
    必要之安全措施，而當時路旁雖有停車，視距不良，然天候
    良好、夜間有照明、路面鋪裝柏油、乾燥、無缺陷，並無不
    能注意之情事，竟疏未注意，適有張德宗沿尊賢街北向南方
    向步行於行人穿越道，欲穿越該路口時，王棖見狀閃避不及
    ，擦撞張德宗左腿，致張德宗受有左側脛骨、脛骨骨幹粉碎
    性骨折、左下肢廣面積皮膚壓輾傷並皮膚缺損，導致左側脛
    骨粉碎性骨折傷口癒合不良合併骨髓炎等嚴重減損一肢以上
    機能之重傷害。嗣王棖於肇事後，在未被有偵查犯罪職權之
    機關或公務員發覺前，於據未報明肇事人姓名通報之臺北市
    政府警察局北投分局雷苓武警員前往現場處理時在場，並當
    場承認其為肇事者，而自首接受裁判。
二、案經王棖自首暨張德宗訴由臺北市政府警察局北投分局報請
    臺灣士林地方法院檢察署檢察官偵查起訴。
    理  由
一、按被告以外之人於審判外之言詞或書面陳述，除法律有規定
    者外，不得作為證據；又被告以外之人於審判外之陳述，雖
    不符同法第159 條之1 至第159 條之4 之規定，而經當事人
    於審判程序同意作為證據，法院審酌該言詞陳述或書面陳述
    作成時之情況，認為適當者，亦得為證據。當事人、代理人
    或辯護人於法院調查證據時，知有第159 條第1 項不得為證
    據之情形，而未於言詞辯論終結前聲明異議者，視為有前項
    之同意，刑事訴訟法第159 條第1 項及第159 條之5 分別定
    有明文。經查，本判決下列所引用之各該被告以外之人於審
    判外之陳述（含書面陳述），雖屬傳聞證據，惟當事人迄至
    言詞辯論終結前均未就證據能力之有無聲明異議，本院審酌
    此等證據資料製作時之情況，尚無違法不當及證明力明顯過
    低之瑕疵，亦認為以之作為證據應屬適當，故揆諸前開規定
    ，爰逕依刑事訴訟法第159 條之5 規定，認前揭證據資料均
    例外有證據能力，合先敘明。
二、上揭事實，業據上訴人即被告王棖於本院準備程序時供認不
    諱（參見本院卷第152 頁背面），核與證人即告訴人張德宗
    於警詢時、偵查中之指訴情節相符（見99年度他字第3162號
    偵查卷第18至20頁），並有臺北市政府警察局北投分局交通
    分隊道路交通事故現場圖、道路交通事故補充資料表各1 份
    、交通事故談話紀錄表2 份、道路交通事故調查報告表(一)、
    (二)各1 份及現場照片8 張在卷可稽（見同偵卷第24至27頁、
    第28至30頁），經核與被告之任意性自白相符，足認被告之
    自白確堪採信。
三、按汽車行經行人穿越道，遇有行人穿越時，無論有無交通指
    揮人員指揮或號誌指示，均應暫停讓行人先行通過，道路交
    通安全規則第103 條第2 項定有明文。查本件被告為汽車駕
    駛人，理應注意及此，而依當時路旁雖有停車，視距不良，
    然天候良好、夜間有照明、路面鋪裝柏油、乾燥、無缺陷，
    ，為道路交通事故調查報告表(一)所詳載，顯無不能注意之情
    事，被告竟疏未注意，行經行人穿越道未讓行人先行通過，
    肇致本件車禍，自有應注意而不注意之過失甚明。
四、按刑法第10條第4 項規定：「稱重傷者，謂下列傷害：一、
    毀敗或嚴重減損一目或二目之視能。二、毀敗或嚴重減損一
    耳或二耳之聽能。三、毀敗或嚴重減損語能、味能或嗅能。
    四、毀敗或嚴重減損一肢以上之機能。五、毀敗或嚴重減損
    生殖之機能。六、其他於身體或健康，有重大不治或難治之
    傷害。」查告訴人張德宗因本件交通事故受有左側脛骨、脛
    骨骨幹粉碎性骨折、左下肢廣面積皮膚壓輾傷並皮膚缺損等
    傷害，導致告訴人行動不便，須以輪椅及助行器代步，並持
    續復健1 年等情，有振興醫療財團法人振興醫院（下稱振興
    醫院）99年8 月5 日診斷證明書1 份在卷可考，且經復健後
    仍經該醫院判定為肢障，有告訴人100 年6 月17日陳報狀、
    身心障礙手冊影本及振興醫院100 年3 月7 日診斷證明書影
    本各1 份附於本院卷可稽（參見本院卷第5 至7 頁），可知
    告訴人張德宗因本件交通事故所受之傷勢，已屬重傷害無訛
    。又告訴人張德宗受有上揭重傷害之結果係因被告王棖之過
    失行為所致，是以足認其二者之間確有相當因果關係，亦堪
    認定。至本案告訴人張德宗業於100 年8 月16日上午8 時42
    分死亡，固有振興醫院死亡證明書影本1 紙附於本院卷可稽
    ，惟死亡證明書所載直接引起死亡之疾病為吸入性肺炎，先
    行原因係轉移性肝腫瘤、食道癌及心臟衰竭合併肺積水等，
    是告訴人之死亡應與本件車禍無相當因果關係，附此敘明。
    綜上所查事證，本案事證明確，被告業務過失傷害致重傷犯
    行，堪以認定，應予依法論科。
五、被告平日係以駕駛計程車搭載乘客為業，為從事駕駛業務之
    人，其因業務過失致告訴人致重傷，核其所為，係犯刑法第
    284 條第2 項後段業務過失致重傷罪，起訴書認被告係犯刑
    法第284 條第2 項前段業務過失傷害罪，尚有未洽，惟業據
    蒞庭檢察官於本院100 年7 月22日準備程序時當庭更正起訴
    法條，復經本院依刑事訴訟法第95條之規定，當庭告知被告
    更正後之所犯罪名，俾使其得行使訴訟上之防禦權，是起訴
    法條既業經檢察官自行更正，自無庸變更起訴法條，附此敘
    明。又被告駕車行經行人穿越道不依規定讓行人優先通行，
    因而致人受傷，應依道路交通管理處罰條例第86條第1 項之
    規定加重其刑；再被告於肇事後，在未被有偵查犯罪職權之
    機關或公務員發覺前，於臺北市政府警察局北投分局雷苓武
    警員前往現場處理時在場，並當場承認其為肇事者，而願接
    受裁判，有臺北市○○○○○道路交通事故肇事人自首情形
    紀錄表附卷可憑（見99年度他字第3162號偵查卷第32頁），
    是被告已符合自首要件，爰依刑法第62條前段之規定減輕其
    刑，並先加後減。
六、原審認被告罪證明確，予以論罪科刑，固非無見，惟未審酌
    被告過失行為已導致被害人受有重傷害，而認被告所犯乃刑
    法第284 條第1 項前段之過失傷害罪，已有未合；且被告係
    在行人穿越道撞擊被害人張德宗，應依道路交通管理處罰條
    例第86條第1 項規定加重其刑，又被告與告訴人已達成和解
    ，原審未及審酌，均有未洽，被告執以提起上訴，為有理由
    ，自應由本院將原判決撤銷改判。爰審酌被告之過失情節非
    輕，告訴人所受傷勢甚重，惟其犯罪後坦承犯行，並終與告
    訴人成立調解，並已先行支付部分賠償金，態度尚稱良好，
    及其品行、智識程度、生活狀況，量處如主文所示之刑，並
    諭知如易科罰金之折算標準，以示懲儆。
七、末查，被告前未曾因故意犯罪受有期徒刑以上刑之宣告，有
    臺灣高等法院被告前案紀錄表1 份附卷可稽，其因一時疏失
    致罹刑章，犯後坦承犯行，態度良好，堪認被告經此罪刑宣
    告之教訓，當能知所警惕而無再犯之虞，本院認其所受刑之
    宣告，以暫不執行為適當，爰併予宣告如主文所示之緩刑期
    間，並依刑法第74條第2 項第3 款之規定，命被告依與被害
    人之調解內容，諭知被告應按附表所示期限及方式，匯款如
    附表所示之金額予如附表所示之人。以上給付內容為緩刑宣
    告附帶之條件，依刑法第74條第4 項規定，上開條件內容得
    為民事強制執行名義，且依刑法第75條之1 第1 項第4 款規
    定，違反上開之負擔情節重大，足認原宣告之緩刑難收其預
    期效果，而有執行刑罰之必要者，得撤銷緩刑之宣告。
八、上訴人即被告經合法傳喚，無正當理由不到庭，本院自不待
    其陳述，逕為一造辯論判決。
據上論斷，應依刑事訴訟法刑事訴訟法第455 條之1 第1 項、第
3 項、第369 條第1 項前段、第371 條、第364 條、第299 條第
1 項前段，道路交通管理處罰條例第86條第1 項，刑法第284 條
第2 項後段、第62條前段、第41條第1 項前段、第74條第1 項第
1 款、第2 項第3 款，刑法施行法第1 條之1 第1 項，判決如主
文。
本案經檢察官黃仙宜到庭執行職務。
中    華    民    國   100    年    10    月    25    日
                刑事第一庭  法  官  林秀鳳
                            法  官  莊明達
                            法  官  徐文瑞
以上正本證明與原本無異。
本件不得上訴。
                            書記官  張茹茵
中    華    民    國   100    年    10    月    31    日
附錄本案論罪法條全文：
刑法第284條第2項
從事業務之人，因業務上之過失傷害人者，處一年以下有期徒刑
、拘役或一千元以下罰金，致重傷者，處三年以下有期徒刑、拘
役或二千元以下罰金。
附表：（以下金額單位為新臺幣）
┌───┬────┬──────────────┬──────────┐
│被害人│給付總額│給付期限及各期金額          │給付方式            │
│姓名  │        │                            │                    │
├───┼────┼──────────────┼──────────┤
│張德宗│玖拾柒萬│自民國100 年10月25日起，按月│由王棖於各期限前備妥│
│      │元      │於每月25日前給付壹萬元，至清│現金，匯款至被害人所│
│      │        │償完畢為止，如有一期未給付，│指定之臺新商業銀行帳│
│      │        │視為全部到期。              │戶（帳號：000-00-000│
│      │        │                            │0064-00 號，戶名：張│
│      │        │                            │承業）              │
└───┴────┴──────────────┴──────────┘